最高法院刑事判決　　　　　　　　　　　　　　　九十一年度台上字第三八四一號
　　上　訴　人　甲○○
　　選任辯護人　林春榮律師
右上訴人因偽造文書案件，不服台灣高等法院台中分院中華民國九十年十二月十八日
第二審判決（八十九年度上訴字第九八號，起訴案號：台灣台中地方法院檢察署八十
七年度偵字第一四一一０號），提起上訴，本院判決如左：
    主  文
原判決關於甲○○偽造文書部分撤銷，發回台灣高等法院台中分院。
    理  由
本件原判決認定上訴人甲○○係台中縣大肚鄉衛生所主任，負責該鄉醫療衛生維護、
宣導與稽查案件審核、陳報及醫療服務等業務，為依據法令從事公務之人員。緣民國
（下同）八十六年三月十九日上午十一時許，該所稽查員李端章，會同台中縣警察局
烏日分局追分派出所員警黃文生、呂裕農，在大肚鄉○○路○段五二九號劉錫欽經營
之順泰隆實業有限公司（下稱：順泰隆公司，即「統一麵包超商」），查獲違規陳列
販售「美時舒膚樂乳膏」、「正長生皮克消炎粉」、「久仁良碘溶液」、「優可拿乳
膏」、「皮克寧」等藥品，並製作「違規現場處理紀錄表」，由會同稽查之黃文生、
呂裕農簽認。劉錫欽因不服取締於同日下午至大肚鄉衛生所向甲○○表達不滿稽查員
取締方式。甲○○明知順泰隆公司違反藥事法第二十七條之事實，因於同年月二十日
上午十時許，在李端章檢附順泰隆公司「違規現場處理紀錄表」擬發文送衛生局裁罰
時，在該函稿上批示：「請予輔導所有藥品禁售，若以後再犯，則不再寬恕。」等字
句，嗣八十七年五月間，台灣台中地方法院檢察署檢察官及法務部調查局台中縣調查
站接受陳情，開始偵辦後，甲○○獲悉順泰隆公司違規事件李端章並未函送衛生局裁
罰，為免其上揭函稿上之批示遭懷疑迴護順泰隆公司，乃明知前開查獲之藥品，係劉
錫欽違規為販售而陳列之商店，且於查獲當日下午劉錫欽至衛生所找其時並未陳述係
買來自用而放於架上等語，竟與劉錫欽基於共同犯意之聯絡，於八十七年五月底某日
，在台中縣大肚鄉衛生所，由甲○○於其職務上所掌之「訪問紀要」，偽造日期八十
六年三月十九日下午四時許，地點在大肚鄉衛生所製作，內容為查獲之藥品係劉錫欽
在夜市購買自用，不小心放在店裡之不實事項，並於受訪問人及訪問單位人員欄處分
別簽章，希據以推翻上開違規現場處理記錄表之記載，及順泰隆公司違反藥事法第二
十七條之事實，致足生損害於衛生所稽查及衛生局裁罰之正確性等情，因而維持第一
審論處上訴人共同公務員明知為不實之事項，而登載於職務上所掌之公文書足以生損
害於公眾罪刑部分之判決，駁回該部分上訴人在第二審之上訴，固非無見。
惟查對於未發覺之罪自首而受裁判者，減輕其刑，刑法第六十二條前段定有明文。本
件係因台中縣大肚鄉衛生所稽查員李端章向台灣台中地方法院檢察署檢舉該衛生所主
任即上訴人不批准其簽擬將調查違規藥商順泰隆公司之現場紀錄表（調查筆錄）函送
台中縣衛生局依法處理，涉有職圖利罪嫌，經該檢察署檢察官指揮法務部調查局台
中縣調查站偵辦，上訴人於八十七年六月十五日受該調查站人員訊問時，主動供承：
伊與順泰隆公司負責人劉錫欽（業經原審法院判處共同公務員明知為不實之事項而登
載於職務上所掌公文書罪刑確定在案）為應付相關單位查察，始於八十七年五月間某
日共同編造一內容不實之訪問紀要，並將其訪問日期往前推到八十六年三月十九日…
…現主動提供該訪問紀要予貴站參考等語（見八十七年他字第五七六號卷第三十二頁
）。關於上訴人被檢舉涉嫌公務員圖利罪部分，雖經檢察官偵查起訴，業經原審法院
判處無罪確定在案，關於上訴人另被訴與劉錫欽共同造內容不實之上開訪問紀要，
觸犯公務員職務上所掌公文書登載不實罪部分，與上訴人上開被檢舉公務員職圖利
部分，既無裁判上一罪之關係，依上訴人上開主動供承案情之自白，是否應認係對於
未發覺之罪自首，而應依首揭刑法規定減輕其刑，原審未予詳查審究，遽為判決，尚
嫌速斷，並有查證未盡之違誤。上訴意旨執以指摘原判決關於上訴人偽造文書部分不
當，為有理由，應認該部分原判決有撤銷發回更審之原因。
據上論結，應依刑事訴訟法第三百九十七條、第四百零一條，判決如主文。
中      華      民      國    九十一    年      七      月     十一     日
                              最高法院刑事第十一庭
                                  審判長法官  呂  潮  澤
                                        法官  白  文  漳
                                        法官  陳  世  雄
                                        法官  孫  增  同
                                        法官  林  開  任
      右正本證明與原本無異
                                              書  記  官
中      華      民      國    九十一    年      七      月     十七     日
